臺灣臺中地方法院刑事判決
110年度金訴字第726號
公  訴  人  臺灣臺中地方檢察署檢察官
被      告  劉家綸



上列被告因詐欺等案件，經檢察官提起公訴（109年度偵字第272
36號、第31356號、第31680號），本院判決如下：
    主    文
丁○○幫助犯洗錢防制法第十四條第一項之一般洗錢罪，處有期徒
刑肆月，併科罰金新臺幣貳萬元，罰金如易服勞役，以新臺幣壹
仟元折算壹日；又犯三人以上共同詐欺取財罪，處有期徒刑壹年
貳月。
    犯罪事實
一、丁○○依其社會生活經驗及智識程度，可預見將金融帳戶存摺
    、提款卡及密碼提供給身分不明之人使用，可能為他人實施
    詐欺犯罪，掩飾、隱匿犯罪所得財物去向、所在，製造金流
    斷點所用，仍基於縱發生亦不違背其本意之幫助詐欺取財、
    幫助一般洗錢不確定故意，依真實姓名年籍不詳、自稱「全
    省配合借錢貸款胡經理（月息）」及真實姓名年籍不詳、自
    稱「輕鬆貸金錢規劃」之人之指示，於民國109年3月14日下
    午5時22分許，至址設桃園市○○區○○路0段000號之空軍一號
    貨運站，將其申辦之玉山商業銀行帳號0000000000000號帳
    戶（下稱玉山銀行帳戶）存摺及提款卡，寄與「夏永祥」，
    並告知「輕鬆貸金錢規劃」玉山銀行帳戶提款卡密碼，嗣承
    前犯意，於同年月16日下午4時6分許，至上址空軍一號貨運
    站，接續將其申辦之中華郵政股份有限公司帳號0000000000
    0000號帳戶（下稱郵局帳戶）存摺及提款卡，寄與「郭佩芸
    」，並告知「輕鬆貸金錢規劃」郵局帳戶提款卡密碼。真實
    姓名年籍不詳之人各意圖為自己不法之所有，基於詐欺取財
    、一般洗錢之犯意，分別於附表所示時間，以附表所示方式
    詐騙如附表所示之人，致附表所示之人陷於錯誤，匯款如附
    表所示金額至丁○○所申辦如附表所示帳戶，旋遭不詳之人提
    領殆盡，以此方式獲取詐得贓款，同時掩飾、隱匿該犯罪所
    得之去向、所在。
二、丁○○自109年4月間某日起，參與陳志誠及真實姓名年籍不詳
    之成年人所屬3人以上，以實施詐術為手段，具有持續性、
    牟利性之有結構性犯罪組織（下稱本案詐欺集團，無證據足
    認有未滿18歲之人參與），擔任取款車手，並與本案詐欺集
    團成員共同意圖為自己不法之所有，基於3人以上詐欺取財
    、一般洗錢之犯意聯絡，先由本案詐欺集團成員於109年4月
    29日上午11時10分許致電予乙○○，佯稱：乙○○之兒子為他人
    作保，積欠新臺幣（下同）900,000元云云，致乙○○陷於錯
    誤，依指示於同日中午12時55分許，將裝有現金50,000元之
    紙袋放在臺中市南屯區文山東巷轉角處之三角錐下方，再由
    丁○○於同日下午1時許，至上開地點拿取裝有現金50,000元
    之紙袋後，交付本案詐欺集團成員，以此方式詐得財物，同
    時製造金流斷點致無從追查，而掩飾、隱匿該詐欺所得之去
    向、所在。丁○○因此獲取2,000元報酬。
三、案經丙○○訴由臺中市政府警察局東勢分局暨乙○○訴由臺中市
    政府警察局第四分局報告臺灣臺中地方檢察署檢察官偵查起
    訴。
    理    由
一、本判決所引用被告丁○○以外之人於審判外之陳述，檢察官及
    被告於本院審理時均同意有證據能力，迄辯論終結前未聲明
    異議，本院審酌上開證據資料作成時之情況，尚無違法不當
    及證明力明顯過低之瑕疵，認以之作為證據應屬適當，依刑
    事訴訟法第159條之5第1項規定，均有證據能力。非供述證
    據部分，因無證據證明係公務員違背法定程序所取得，亦無
    顯有不可信之情況，檢察官及被告於本院審理時均同意該等
    證據之證據能力，俱與本案有關，經本院於審理期日提示予
    被告並告以要旨，為合法調查，應認均得作為證據。
二、認定犯罪事實所憑理由及證據
　　上揭犯罪事實，均據被告於本院審理時坦承不諱，分別有下
    列證據可資佐證：
　㈠犯罪事實一部分，附表所示之人遭詐騙而匯款之情節，分據
    告訴人丙○○於警詢時（見109偵27236卷第45-47頁）、告訴
    人葉政憲於警詢時（見109偵21784卷第31-33頁）指述在卷
    ，亦有附表所示文書（卷證出處參附表）及郵局帳戶之客戶
    歷史交易清單、玉山銀行個金集中部109年4月22日玉山個（
    集中）字第1090042228號函檢附玉山銀行帳戶基本資料、交
    易明細、中華郵政股份有限公司111年4月20日函及檢附郵局
    帳戶之郵政存簿儲金儲戶申請變更帳戶事項申請書、郵局儲
    金簿（金融卡）掛失補副申請書、電話錄音光碟、桃園市政
    府警察局中壢分局111年4月19日中警分刑字第1110024594號
    函檢附被告之LINE通訊軟體對話紀錄截圖照片附卷可稽（見
    109偵27236卷第59頁，109偵21784卷第65-69頁，本院卷第1
    63-231頁，電話錄音光碟置於本院卷附證物袋）。
　㈡犯罪事實二部分，被告參與本案詐欺集團擔任車手一事，與
    證人即本案詐欺集團成員陳志誠於警詢及偵查中之證述（見
    109偵31356卷第47-51頁、第219-221頁）相吻合；告訴人乙○○遭不詳之人以犯罪事實二所載方式詐騙，因而交付現金5
    萬元等情，另經告訴人乙○○於警詢時指陳詳盡（見109偵313
    56卷第53-55頁），並有職務報告、臺中市政府警察局第四
    分局春社派出所陳報單、受理各類案件紀錄表、受理刑事案
    件報案三聯單、内政部警政署反詐騙諮詢專線紀錄表、告訴
    人乙○○之通話紀錄翻拍照片及監視器影像截圖照片存卷可考
    （見109偵31356卷第27-35頁、第69-99頁）。
　㈢綜上，足認被告所為任意性自白均與事實相符，洵堪採信。
    是本案事證業已明確，被告犯行均堪認定，應依法論科。
三、論罪科刑
  ㈠不詳之人固透過網際網路對公眾散布不實廣告，致附表編號1
    所示之人因瀏覽不實廣告，與「鈔好借-阿原」聯繫後受騙
    ，陷於錯誤而依指示匯入被告申辦之金融帳戶，惟考量現今
    詐欺手法多端，卷內尚無積極證據足認被告明知或可得而知
    實行之人具體使用之詐騙手段，是核被告就犯罪事實一所為
    ，係犯刑法第30條第1項前段、第339條第1項之幫助詐欺取
    財罪，刑法第30條第1項前段、洗錢防制法第14條第1項之幫
    助一般洗錢罪。
  ㈡行為人以一參與詐欺犯罪組織，並分工加重詐欺取財行為，
    同時觸犯參與犯罪組織罪及加重詐欺取財罪，雖其參與犯罪
    組織之時、地與加重詐欺取財之時、地，在自然意義上非完
    全一致，然二者仍有部分合致，且犯罪目的單一，依一般社
    會通念，應評價為一罪方符合刑罰公平原則，應屬想像競合
    犯，如予數罪併罰，反有過度評價之疑，實與人民法律感情
    不相契合，又行為人於參與犯罪組織之繼續中，先後加重詐
    欺數人財物，因行為人僅為一參與組織行為，侵害一社會法
    益，應僅就首次犯行論以參與犯罪組織罪及加重詐欺取財罪
    之想像競合犯，而其後之犯行，乃為其參與犯罪組織之繼續
    行為，為避免重複評價，當無從將一參與犯罪組織行為割裂
    再另論一參與犯罪組織罪，而與其後所犯加重詐欺罪從一重
    論處之餘地（最高法院111年度台上字第968號判決意旨參照
    ）。被告於111年4月23日與本案詐欺集團成員實行3人以上
    共同詐欺取財犯行，乃其參與犯罪組織後「首次」加重詐欺
    取財犯行，被告參與犯罪組織行為自應與該部分論以想像競
    合犯，從一重依加重詐欺取財罪處斷，而上開部分業經臺灣
    新北地方法院以110年度金訴字第376號判處罪刑確定，有該
    案刑事判決在卷可參（見本院卷第41-50頁），應為該確定
    判決效力所及，自不得於本案重複評價。核被告就犯罪事實
    二所為，係犯洗錢防制法第14條第1項之一般洗錢罪及刑法
    第339條之4第1項第2款之3人以上共同詐欺取財罪。
  ㈢被告與本案詐欺集團成員間，就犯罪事實二所載3人以上共同
    詐欺取財罪、一般洗錢罪之實行，有犯意聯絡，行為分擔，
    應論以共同正犯。
  ㈣競合
　　⒈犯罪事實一部分，被告主觀上基於幫助之同一犯意，於密
      接時、地，提供郵局帳戶、玉山銀行帳戶之存摺、提款卡
      及其密碼，各行為間獨立性薄弱，依一般社會健全觀念，
      難以強行分開，應視為數個舉動之接續施行，合為包括之
      一行為予以評價較為合理，屬接續犯，僅論一罪。又被告
      以提供郵局帳戶、玉山銀行帳戶之存摺、提款卡及其密碼
      之一行為，幫助正犯詐騙附表所示之人得逞，侵害渠等財
      產法益，為想像競合犯，應依刑法第55條規定，從一重論
      以幫助詐欺取財罪；其以前揭行為同時幫助正犯掩飾詐欺
      犯罪所得之來源、去向，製造金流斷點，局部行為重合，
      依前揭規定，從一重論以幫助一般洗錢罪。
　　⒉犯罪事實二部分，被告以一行為同時觸犯一般洗錢罪及3人
      以上共同詐欺取財罪，為想像競合犯，依刑法第55條規定
      ，應從一重之3人以上共同詐欺取財罪處斷。
  ㈤被告就其所犯幫助一般洗錢罪、3人以上共同詐欺取財罪間，
    犯意各別，行為互殊，應分論併科。
  ㈥刑事訴訟法第267條有關檢察官就犯罪事實之一部起訴者，其
    效力及於全部之規定，是為學說所稱之起訴（或公訴）不可
    分原則。而實質上一罪及裁判上一罪，在訴訟法上係一個訴
    訟客體，無從割裂，故檢察官祇就一部分犯罪事實提起公訴
    ，就其他部分犯罪事實為不起訴處分確定，經法院審理結果
    ，認曾經不起訴處分部分與其他部分均屬有罪，且其間確具
    有實質上一罪或裁判上一罪關係時，依上開起訴不可分原則
    ，其起訴之效力自及於曾經檢察官不起訴處分確定部分，法
    院應就全部犯罪事實予以審判。而檢察官前所為之不起訴處
    分應認具有無效之原因，不生效力，無確定力可言（最高法
    院103年度台上字第4604號、110年度台上字第2055號判決意
    旨參照）。查被告和「全省配合借錢貸款胡經理（月息）」
    、「輕鬆貸金錢規劃」聯繫後，依渠等指示，接續寄出玉山
    銀行帳戶及郵局帳戶之存摺、提款卡及密碼，其提供玉山銀
    行帳戶資料幫助詐欺告訴人葉政憲部分，固經臺灣臺中地方
    檢察署檢察官以109年度偵字第21784號偵查後，認被告犯罪
    嫌疑不足，而為不起訴處分確定，有臺灣高等法院被告前案
    紀錄表在卷可稽（見本院卷第19-20頁），惟檢察官就被告
    同次交付郵局帳戶資料，幫助不詳之人實行附表編號1所示
    詐欺告訴人丙○○、一般洗錢之犯罪事實提起公訴，經本院認
    定構成幫助一般洗錢罪，且二者間具有想像競合之裁判上一
    罪關係，已如前述，在訴訟法上即屬1個訴訟客體，無從割
    裂，依審判不可分原則，附表編號2部分亦為起訴效力所及
    ，且經本院當庭告知此部分起訴之犯罪事實擴張，就相關證
    據提示並告以要旨（見本院卷第260-261頁、第264-265頁）
    ，予檢察官及被告辯論機會，應無礙於被告防禦權之行使，
    本院自得一併審理。
  ㈦刑之減輕
　　⒈被告就犯罪事實一部分係以幫助之意思，參與構成要件以
      外之行為，為幫助犯，衡其所犯情節較正犯輕微，依刑法
      第30條第2項規定，按正犯之刑減輕之。又被告於本院審
      理時就幫助一般洗錢犯行自白不諱，應依洗錢防制法第16
      條第2項規定，減輕其刑，並依法遞減之。
　　⒉被告於本院審理時自白犯罪事實二所載一般洗錢罪犯行，
      符合洗錢防制法第16條第2項所定減輕其刑之要件。該罪
      名雖為想像競合犯中之輕罪，惟想像競合犯之處斷刑，本
      質上係「刑之合併」，即將想像競合犯組成之評價上數罪
      ，合併為科刑一罪，故量刑時應以其中最重罪名之法定刑
      ，作為裁量之準據，於裁量其輕重時，將輕罪合併評價在
      內（最高法院108年度台上字第4405、4408號判決意旨參
      照），故本案應以3人以上共同詐欺取財罪之法定刑作為
      裁量之準據，併予審酌上開減刑事由。
四、爰以行為人之責任為基礎，審酌被告正值青年，欠缺尊重他
    人財產權與法治觀念，不循合法、正當途徑滿足個人經濟需
    求，圖一己私利，交付2個金融帳戶資料，幫助不詳之人實
    行詐欺、洗錢犯罪，致附表所示之人受有程度不一之金錢損
    失，同時幫助該不詳之人製造金流斷點，已屬不該，竟於交
    付帳戶資料後未久，參與本案詐欺集團，擔任領取贓款之車
    手，利用集團間之多人分工遂行犯罪模式，獲取不法利得，
    造成告訴人乙○○受有非微之財產損害，並刻意製造金錢流向
    之斷點，使檢警機關難以往上追緝，其二部分所為均使犯罪
    上游人物得以繼續逍遙法外，亦無從追蹤金流，增加附表所
    示之人及告訴人乙○○尋回遭騙款項及檢警查緝犯罪之困難，
    破壞人際間信賴關係、社會治安與金融秩序，助長詐騙集團
    之猖獗與興盛，實不宜寬貸，並考量被告就犯罪事實一所為
    僅構成幫助犯，惡性與正犯仍屬有別，另就犯罪事實二部分
    ，係擔任取款車手之末端角色，尚無具體事證顯示其係本案
    詐欺集團之上游成員或主要獲利者，較指揮、分配任務及親
    為誆騙、施詐者之共犯而言，非處於詐欺犯罪組織之核心地
    位，兼衡被告之前案素行（見本院卷第19-20頁），犯後初
    始否認，反覆推諉卸責、終究坦認犯罪事實一所載幫助一般
    洗錢犯行，另始終坦承犯罪事實二所載全部犯行之態度，其
    與告訴人乙○○調解成立，迄本院判決前均有按時履行，降低
    告訴人乙○○所受損害程度，惜因告訴人丙○○未到場而無法調
    解，被告尚未彌補附表所示之人之損害，暨被告自陳高職畢
    業、從事鷹架工作，經濟狀況勉持、需扶養母親、配偶及數
    名未成年子女、因先前摔倒撞到頭，經常頭暈（見本院卷第
    270頁）等一切情狀，分別量處如主文所示之刑，併就罰金
    易服勞役部分諭知其折算標準。
五、被告因犯罪事實二所載犯行取得2,000元之報酬等情，據其
    於本院審理時自承明確（見本院卷第269頁），核屬其該次
    犯罪所得，未扣案，原應依刑法第38條之1第1項前段、第3
    項規定予以沒收及追徵價額，惟念被告履行調解之金額遠逾
    其獲得之報酬，堪認被告已無保有犯罪所得，倘再予沒收、
    追徵，實有過苛之虞，爰依刑法第38條之2第2項規定，不宣
    告沒收或追徵；至被告用以和本案詐欺集團成員聯繫之不明
    廠牌手機1支，非其所有等情，經被告於警詢時供述在卷（
    見109偵31356卷第41頁），與刑法第38條第2項所定要件不
    合，不予宣告沒收。此外，被告否認有因提供玉山銀行帳戶
    、郵局帳戶而獲取所得，卷內亦查無其已取得報酬之證據，
    故無須宣告沒收或追徵。
據上論斷，依刑事訴訟法第299條第1項前段、第267條，洗錢防
制法第14條第1項、第16條第2項，刑法第11條前段、第28條、第
30條第1項前段、第2項、第339條第1項、第339條之4第1項第2款
、第55條、第42條第3項，刑法施行法第1條之1第1項，判決如主
文。
本案經檢察官張時嘉提起公訴，檢察官甲○○到庭執行職務。
中　　華　　民　　國　　111 　年　　7 　　月　　28　　日
                  刑事第十五庭  審判長法  官  簡佩珺
                                      法  官  湯有朋
                                      法  官  鄭咏欣
以上正本證明與原本無異。
如不服本判決應於收受送達後20日內向本院提出上訴書狀，並應
敘述具體理由；其未敘述上訴之理由者，應於上訴期間屆滿後20
日內向本院補提理由書（均須按他造當事人之人數附繕本）「切
勿逕送上級法院」。
告訴人或被害人如不服判決，應備理由具狀向檢察官請求上訴，
上訴期間之計算，以檢察官收受判決正本之日起算。
                                     書記官 施佑諭     
中　　華　　民　　國　  111   年　　7    月　 　28 　日 

附錄本案論罪科刑法條：
洗錢防制法第14條
有第二條各款所列洗錢行為者，處七年以下有期徒刑，併科新臺
幣五百萬元以下罰金。
前項之未遂犯罰之。
前二項情形，不得科以超過其特定犯罪所定最重本刑之刑。

中華民國刑法第339條
意圖為自己或第三人不法之所有，以詐術使人將本人或第三人之
物交付者，處五年以下有期徒刑、拘役或科或併科五十萬元以下
罰金。
以前項方法得財產上不法之利益或使第三人得之者，亦同。
前二項之未遂犯罰之。

中華民國刑法第339條之4
犯第三百三十九條詐欺罪而有下列情形之一者，處一年以上七年
以下有期徒刑，得併科一百萬元以下罰金：
一、冒用政府機關或公務員名義犯之。
二、三人以上共同犯之。
三、以廣播電視、電子通訊、網際網路或其他媒體等傳播工具，
    對公眾散布而犯之。
前項之未遂犯罰之。

附表
編號 告訴人 詐騙時間、方式、金額 卷證出處 1 丙○○ 真實姓名年籍不詳之人於109年3月3日下午3時許前某時，透過網際網路張貼不實貸款廣告，丙○○於109年3月3日下午3時許瀏覽上開不實廣告後，以LINE通訊軟體和真實姓名年籍不詳、暱稱「鈔好借-阿原」之人聯繫，「鈔好借-阿原」向其佯稱：借貸需要支付手續費云云，致丙○○陷於錯誤，於同年月17日下午4時2分許，匯款4,000元至郵局帳戶。 1.告訴人丙○○之LINE通訊軟體對話紀錄截圖照片、自動櫃員機交易明細（見109偵27236卷第55-57頁） 2.新竹市警察局第一分局西門派出所受理詐騙帳戶通報警示簡便格式表、受理刑事報案三聯單、金融機構聯防機制通報單及內政部警政署反詐騙諮詢專線紀錄表（見109偵27236卷第61-65頁，109偵31680卷第745頁） 2 葉政憲 真實姓名年籍不詳、暱稱「鈔好借-阿原」之人於109年3月11日晚間10時17分許，透過LINE通訊軟體向葉政憲佯稱：負債比較高，欲借貸需先支付保證金云云，致葉政憲陷於錯誤，於同年月15日下午4時30分許，匯款8,000元至玉山銀行帳戶，再於同日下午5時33分許，接續匯款5,000元至玉山銀行帳戶。 1.告訴人葉政憲之LINE通訊軟體對話紀錄截圖照片（見109偵21784卷第87-110頁） 2.新北市政府警察局新店分局深坑分駐所陳報單、受理各類案件紀錄表、受理刑事報案三聯單、受理詐騙帳戶通報警示簡便格式表、內政部警政署反詐騙諮詢專線紀錄表、金融機構聯防機制通報單（見109偵21784卷第47-54頁、第59-61頁）